臺灣高等法院民事裁定                  100年度聲字第201號
聲請人  張桐源原名：張金塗）.
上列聲請人因與相對人郭孝慈間請求履行協議等事件，對於中華
民國100年5月31日臺灣板橋地方法院100年度訴字第813號判決提
起上訴，並聲請訴訟救助，本院裁定如下：
    主  文
准予訴訟救助。
    理  由
一、按「當事人無資力支出訴訟費用者，法院應依聲請，以裁定
    准予訴訟救助。但顯無勝訴之望者，不在此限。法院認定前
    項資力時，應斟酌當事人及其共同生活親屬基本生活之需要
    」、「無資力支出訴訟費用之事由，應釋明之」，民事訴訟
    法第107條及第109條第2項定有明文。「所謂無資力係指窘
    於生活，且缺乏經濟信用者而言」，最高法院43年台抗字第
    152號判例意旨參照。申言之，若非取給於自己或家族所必
    需之生活費不能支出訴訟費用，且無籌措款項以支出訴訟費
    用之信用技能，方能謂之為無資力支出訴訟費用。又民事訴
    訟法第107條所謂顯無勝訴之望者，係指聲請訴訟救助之當
    事人所提起之訴或上訴，依其主張之事實於法律上本無獲得
    勝訴之望；或其起訴或上訴為不合法之情形而言，若尚須經
    法院調查辯論後，始能知悉其勝負之結果者，不得謂為顯無
    勝訴之望。又「經分會准予法律扶助之無資力者，其於訴訟
    程序中，向法院聲請訴訟救助時，應准予訴訟救助。但另有
    不符法律扶助事實之證明者，不在此限」，法律扶助法第62
    條亦定有明文。
二、本件聲請意旨略以：伊資力不足，無力負擔上訴費用，並經
    財團法人法律扶助基金會（下稱法扶會）臺北分會審查符合
    法律扶助法之規定。又本件履行協議訴訟，相對人並未舉證
    有借款合意及交付借款之事實，且伊曾轉貸130萬元予相對
    人，自得主張抵銷，伊提起上訴非顯無勝訴之望。爰依民事
    訴訟法第107條規定聲請准予訴訟救助等語。
三、經查，聲請人因與相對人間請求履行協議等事件，對於臺灣
    板橋地方法院100年度訴字第813號判決提起上訴，業經本院
    100年度上字第761號受理在案，其主張無資力支出訴訟費用
    ，且非顯無勝訴之望，而聲請訴訟救助，並提出法扶會臺北
    分會申請人資力審查詢問表及審查表為釋明（見本院聲字卷
    第5-10頁）。經本院調閱聲請人99年度財產所得資料，均屬
    查無資料，有稅務電子閘門財產所得調件明細表（見本院聲
    字卷第12頁）附卷可稽。參酌聲請人名下無財產、收入不穩
    定及業經法扶會准予法律扶助等情，堪認其有窘於生活，且
    無籌措款項以支出訴訟費用之信用技能之情，而屬無資力支
    出訴訟費用。又聲請人主張相對人未舉證證明借款法律關係
    及其得主張抵銷等提起本件上訴，是否有理由，尚待法院調
    查辯論始能認定，自難認顯無勝訴之望。揆諸前開說明，聲
    請人聲請訴訟救助，依法核無不合，應予准許，爰裁定如主
    文。
中    華    民    國   100    年    7     月    25    日
                    民事第十八庭
                        審判長法  官  湯美玉
                              法  官  丁蓓蓓
                              法  官  李慈惠
正本係照原本作成。
如不服本裁定，應於收受送達後10日內向本院提出抗告狀，並應
繳納抗告費新台幣１千元。
中    華    民    國   100    年    7     月    26    日
                              書記官  王敬端